【裁判字號】    88,易,3839
【裁判日期】    890128
【裁判案由】    侵占
【裁判全文】
臺灣高雄地方法院刑事判決                    八十八年度易字第三八三九號
    公  訴  人  臺灣高雄地方法院檢察署檢察官
    被      告  乙○○
右列被告因侵占案件，經檢察官提起公訴（八十八年度偵字第二三一二號），本院判
決如左：
    主  文
乙○○意圖為他人不法之所有，而侵占自己持有他人之物，處有期徒刑陸月。
    事  實
一、乙○○與丙○○係朋友關係，於民國八十六年七月上旬某日，因有丙○○交付以
    如濟興業有限公司（負責人邱金助）為發票人，華僑銀行三重分行為付款人，到
    期日八十五年八月十五日，票號ＡＡ0000000號，面額新台幣（下同）三
    十萬元，及同發票人、付款人，到期日八十五年九月二十五日，票號ＡＡ000
    0000號，面額二十萬元之支票各一紙，委託乙○○調借現金，乙○○遂於八
    十五年七月十五日持上開面額三十萬元支票向戊○○調借，預扣利息後調得二十
    九萬一千元，乙○○復於同年七月下旬某日，持上開面額二十萬元支票向戊○○
    調現，因戊○○亦無現金，戊○○遂帶乙○○至台北市○○區○○路一段六二之
    一號樓下找丁○○，由乙○○以該二十萬元支票轉而向丁○○調現，預扣利息一
    個月半九千元後（月利三分），調得十九萬一千元，二紙支票共計調得四十八萬
    二千元，詎乙○○於調得上開款項後，向丙○○宣稱僅二十萬元支票有調現並交
    付丙○○二十萬元，其餘二十八萬二千元予以侵佔入己。嗣上開二紙支票屆期退
    票，經戊○○追償後，始知上情。
二、案經被害人戊○○訴由臺灣高雄地方法院檢察署檢察官偵查起訴。
    理  由
一、訊據被告乙○○矢口否認有上開侵占犯行，辯稱：丙○○除交付上開二紙支票請
    伊調現外，並另交付一紙到期日為八十五年十月份之二十萬元支票請伊調現，伊
    持上開三十萬元支票於八十五年七月十五日向戊○○調借得款二十萬元，並言明
    等支票兌現後，再結算利息算帳，伊將該二十萬元交給丙○○；上開到期日八十
    五年九月二十五日之二十萬元支票，伊於八十五年七月下旬持之向戊○○調借，
    預扣利息後調借得款十二萬元；另外一紙到期日八十五年十月份之二十萬元支票
    ，係向高雄友人甲○○調借，並直接由甲○○匯款給丙○○，上開向戊○○調得
    之十二萬元，係用以支付向甲○○調借二十萬元之本息，伊無侵占所調借之款項
    云云。惟查：
（一）右開事實，業據被害人戊○○指訴：「被告持三十萬元支票，於八十五年七月
      十五日向我調現，我開現金支票二十九萬一千元給他去領現金，九千元是預扣
      利息，二十萬元支票是七月下旬來向我調，我帶他向丁○○調，預扣三分利息
      一個半月，因為票期是一個半月左右」（偵查卷第六四頁）等情綦詳，核與證
      人丙○○到庭證稱：「我拿三十萬元及二十萬元支票各一張請被告調現，只有
      調到二十萬元現金，．．，我已清償被告十五萬四千元，二張支票被告拿去後
      都沒還我」（偵查卷第四十九頁正、反面）等語相符，並有支票三紙、退票理
      由單二紙在卷可稽。
（二）被告雖辯稱上開三十萬元支票於八十五年七月十五日向戊○○調借得款二十萬
      元，並言明等支票兌現後，再結算利息算帳等語，惟此與戊○○陳稱該支票調
      借得款二十九萬一千元等語不符，本院審酌戊○○提出交付予被告之現金支票
      記載：「發票人係陸源建設開發股份有公司，負責人戊○○，發票日八十五年
      七月十五日，面額二十九萬一千元」（偵查卷第六六、六七頁），該支票背面
      並有被告乙○○背書等情，應認戊○○陳稱實際借款金額支付二十九萬一千元
      係為真實，是被告所辯三十萬元支票僅借得二十萬元等語，尚難採信。
（三）證人丁○○經本院囑託土林地方法院訊問，其到庭具結證稱：「八十五年間，
      被告與戊○○開一部車到我內湖家樓下，拿一張支票向我調借，因我不認識被
      告，係透過戊○○介紹借被告二十萬元，戊○○並在支票後面背書。借款係三
      分利，有先扣利息，實際支付十九萬多元，借款時有說若跳票，戊○○要負責
      ，後來該支票退票，二十萬元係由戊○○清償」等情明確，參以該二十萬元支
      票背面，亦確有被告乙○○、戊○○、丁○○簽名等情，證人丁○○上開證詞
      ，應堪採信。被告所辯該紙二十萬元支票僅調借得款十二萬元，與上開證據不
      符，尚難採認。
（四）被告雖辯稱丙○○有另外交付一紙到期日八十五年十月份之二十萬元支票，伊
      持該支票向高雄友人甲○○調借，並直接由甲○○匯款給丙○○，上開向戊○○調得之十二萬元，係用以支付向甲○○調借二十萬元之本息等語，丙○○雖
      坦承於八十五年十月間曾另外委託被告調借二十萬元（偵查卷第五十頁背面）
      一情，惟自證人甲○○、李陳麗琴（即甲○○之妻）到庭具結證稱：「八十五
      年間被告有向我們調票，金額約十八萬多，我們直接匯款去三重，被告是向我
      們週轉，中間並無清利息或本金，後來支票退票，經催討一年多，被告才將本
      息清償」（本院卷第二五、二六頁）等語，及本院調取李陳麗琴於泛亞商業銀
      行之帳戶資料記載，李陳麗琴係八十五年十月二日提款十八萬元現金（本院卷
      第六二頁）等情觀之，被告自八十五年十月二日向甲○○借得十八萬元，於一
      年多後清償前，期間並未支付任何之本息予甲○○，而被告係八十五年七月間
      即分二次經由戊○○處調借得款共四十八萬二千元，是被告所辯其向戊○○調
      得之十二萬元，當時係用以支付向甲○○調借二十萬元之本息，顯非事實。至
      被告於向甲○○借款一年多後，代丙○○清償該筆借款一情，即縱屬實，惟此
      乃事後之清償行為，仍無礙於先前已成立之侵占犯行。
（五）綜上所論，被告所辯要屬卸責之詞，殊無可採，其事證明確，犯行堪以認定。
二、核被告所為係犯刑法第三百三十五條第一項之侵占罪。爰審酌被告與被害人戊○○、丙○○原係朋友關係，竟藉委託調款週轉之機會侵占他人款項，及本件犯罪
    所生之損害、被告犯罪後態度等一切情狀，量處如主文所示之刑，以資懲儆。
據上論斷，應依刑事訴訟法第二百九十九條第一項前段，刑法第三百三十五條第一項
，罰金罰鍰提高標準條例第一條前段，判決如主文。
中      華      民      國    八十九    年      一      月    二十八    日
                                  臺灣高雄地方法院刑事第二庭
                                      法  官  施  柏  宏
右正本證明與原本無異。
如不服本判決，應於判決送達後十日內，向本院提出上訴狀。
                                      書記官  邱  秋  珍
中      華      民      國    八十九    年      二      月      一      日
附錄本判決論罪之法條：
刑法第三百三十五條第一項：
意圖為自己或第三人不法之所有，而侵占自己持有他人之物者，處五年以下有期徒刑
、拘役或科或併科一千元以下罰金。


司法院資訊處製作；財團法人民間司法改革基金會備份。
